---
title: "Análisis Student Exam Results"
author: "Yendali"
date: "2025-12-04"
output:
  pdf_document:
    toc: true
    toc_depth: '3'
  html_document:
    toc: true
    toc_depth: 3
    number_sections: true
---

# Introducción

El presente análisis explora el dataset *Student Exam Results*, el cual contiene información de **1000 estudiantes** y sus calificaciones en seis materias:

-   Hindi\
-   English\
-   Science\
-   Maths\
-   History\
-   Geograpgy

Además, incluye tres columnas adicionales:

-   **Total**: suma de las seis materias (se elimina por ser redundante)\
-   **Results**: 0 = reprobado, 1 = aprobado\
-   **Div**: categorías académicas 0 a 3

El propósito es realizar:

-   Exploración descriptiva\
-   Visualización\
-   Análisis de correlación\
-   Análisis de Componentes Principales (PCA)

------------------------------------------------------------------------

# Carga de Librerías y Datos

```{r}
library(tidyverse)
library(ggcorrplot)
library(factoextra)

df <- read.csv("Student_Exam_Results.csv")
```

------------------------------------------------------------------------

# Limpieza del Dataset

Se elimina la columna Total y se convierten a factor las variables categóricas.

```{r}
df1 <- df %>%
  select(-Total) %>%
  mutate(
    Results = as.factor(Results),
    Div = as.factor(Div)
  )
summary(df1)
```

------------------------------------------------------------------------

# Distribución de Calificaciones por Materia

A continuación, se visualizan los histogramas de cada materia para observar su dispersión.

```{r, fig.width=8, fig.height=6}
materias <- c("Hindi", "English", "Science", "Maths", "History", "Geograpgy")

df1 %>%
  pivot_longer(cols = materias, names_to = "Materia", values_to = "Score") %>%
  ggplot(aes(x = Score)) +
  geom_histogram(bins = 20, fill="grey70", color="black") +
  facet_wrap(~Materia, scales="free") +
  labs(title = "Distribución de Calificaciones por Materia")
```

------------------------------------------------------------------------

# Boxplots por Materia

```{r, fig.width=8, fig.height=6}
df1 %>%
  pivot_longer(cols = materias, names_to = "Materia", values_to = "Score") %>%
  ggplot(aes(x = Materia, y = Score)) +
  geom_boxplot() +
  labs(title = "Boxplots de Calificaciones por Materia")
```

------------------------------------------------------------------------

# Matriz de Correlación

```{r, fig.width=6, fig.height=5}
corr_mat <- cor(df1[materias], method = "spearman")
ggcorrplot(corr_mat, type = "lower", lab = TRUE)
```

Las correlaciones entre materias son bajas, lo que indica que el desempeño en una materia no predice fuertemente el desempeño en otra.

------------------------------------------------------------------------

# Análisis PCA

Las materias se estandarizan antes de aplicar PCA.

```{r}
materias_scaled <- scale(df1[materias])
pca_res <- prcomp(materias_scaled, center = TRUE, scale. = TRUE)
summary(pca_res)
```

------------------------------------------------------------------------

# Scree Plot

```{r, fig.width=6, fig.height=5}
fviz_eig(pca_res, addlabels = TRUE)
```

------------------------------------------------------------------------

# Biplot de Variables

```{r, fig.width=7, fig.height=6}
fviz_pca_var(pca_res, repel = TRUE, col.var = "red")
```

------------------------------------------------------------------------

# Conclusiones

-   Las materias presentan correlación baja, lo que limita la capacidad de PCA para reducir la dimensión del dataset.\
-   Las dos primeras componentes principales explican alrededor del 35% de la varianza total.\
-   El PCA funciona como herramienta exploratoria, pero no logra resumir eficientemente la información de las seis materias.\
