---
title: "Student Exam Results – PCA Analysis"
author: |
  Equipo 7  
  Integrantes:  
  Fajardo Zavala Yendali Viridiana  
  González Rivas José Rafael  
  Maldonado Zamora Silvia Viridiana  
  Olivera Flores Jonathan  
  Valencia Quiroz Luis Roberto

date: "`r Sys.Date()`"
output:
  pdf_document:
    latex_engine: xelatex

---

# Descripción

La base **Student_Exam_Results.csv** contiene calificaciones de exámenes de 1000 estudiantes en seis asignaturas.  
Incluye tres columnas adicionales:

- **Total** (suma de todas las calificaciones, debe eliminarse)
- **Results**: 0 = no aprobado, 1 = aprobado  
- **Div**: categorías 0, 1, 2, 3 (significado no claro)

---

# Librerías

```{r setup, message=FALSE, warning=FALSE}
#library(learnr)
library(tidyverse)
library(tidymodels)
library(embed)
library(ggcorrplot)
library(corrr)
library(tidytext)
#library(gradethis)
library(psych)
#library(sortable)
#library(learntidymodels)
library(rstatix)
library(broom)
library(rgl)
library(plotly)
library(GGally)
library(tidyr)
library(FactoMineR)  
library(factoextra)
library(ggord)

theme_set(theme_bw(16))
```

---

# Importación de Datos

```{r}
df <- read.csv("C:/Users/usuario/OneDrive/Desktop/Proyecto 2 Diplomado/Student_Results/Student_Exam_Results.csv")

dim(df)
glimpse(df)
head(df)
```

---

# Preparación de Datos

## Selección de columnas relevantes

```{r}
df1 <- df[,1:9]
head(df1)
```

## Valores faltantes

```{r}
colSums(is.na(df1))
summary(df1)
```

## Eliminación de la columna Total

```{r}
df1 <- df1 %>% select(-Total)
```

## Conversión a factores

```{r}
df1 <- df1 %>% 
  mutate(
    Results = as.factor(Results),
    Div = as.factor(Div)
  )

count(df1, Results)
count(df1, Div)
```

---

# Distribuciones de variables objetivo

## Distribución de Results

```{r}
df1 %>%
  group_by(Results) %>%
  summarise(n = n()) %>%
  mutate(prop = n / sum(n)) %>%
  ggplot(aes(x = Results, y = n)) +
  geom_col(fill = c("#CC0033", "#e319dc")) +
  geom_text(
    aes(label = paste0(n, " | ", signif(prop * 100, digits = 4), "%")),
    nudge_y = 10
  ) +
  ggtitle("Distribución de Resultados (No Aprobado vs Aprobado)") +
  theme_gray()
```

## Distribución de Div

```{r}
df1 %>%
  group_by(Div) %>%
  summarise(n = n()) %>%
  mutate(prop = n / sum(n)) %>%
  ggplot(aes(x = Div, y = n)) +
  geom_col(fill = c("#CC0033", "#e319dc", "#33b9ff", "#33ff66")) +
  geom_text(
    aes(label = paste0(n, " | ", signif(prop * 100, digits = 4), "%")),
    nudge_y = 10
  ) +
  ggtitle("Distribución de Divisiones (0, 1, 2, 3)") +
  theme_gray()
```

---

# Análisis Exploratorio

## Medias de variables numéricas

```{r}
df1 %>%
  select(where(is.numeric)) %>%
  colMeans()
```

---

# Histogramas por variable

```{r}
df1 %>% 
  pivot_longer(
    cols = !c(Results, Div),
    names_to = "Variable",
    values_to = "Score"
  ) %>%
  ggplot(aes(x = Score)) +
  geom_histogram(aes(y = ..density..), bins = 20,
                 colour = "black", fill = "darkmagenta") +
  facet_wrap(~ Variable, ncol = 4, scales = "free") +
  theme_minimal()
```

---

# Boxplots por variable

```{r}
df1 %>% 
  pivot_longer(
    cols = !c(Results, Div),
    names_to = "Variable",
    values_to = "Score"
  ) %>%
  ggplot(aes(y = Score)) +
  geom_boxplot(fill = "darkred", color = "black") +
  facet_wrap(~ Variable, ncol = 4, scales = "free") +
  theme_minimal()
```

---

# Gráficas de densidad

## Por Results

```{r}
df1 %>% 
  pivot_longer(cols = !c(Results, Div), names_to = "Variable", values_to = "Score") %>%
  ggplot(aes(x = Score, fill = factor(Results))) +
  geom_density(alpha = 0.4, colour = NA) +
  facet_wrap(~ Variable, ncol = 4, scales = "free") +
  scale_fill_manual(values = c("0"="darkred","1"="steelblue")) +
  theme_minimal()
```

## Por Div

```{r}
df1 %>% 
  pivot_longer(cols = !c(Results, Div), names_to = "Variable", values_to = "Score") %>%
  ggplot(aes(x = Score, fill = factor(Div))) +
  geom_density(alpha = 0.4, colour = NA) +
  facet_wrap(~ Variable, ncol = 4, scales = "free") +
  scale_fill_brewer(palette = "Set2") +
  theme_minimal()
```

---

# Comparación por variable de respuesta (Results)

```{r}
df1_long <- df1 %>% 
  pivot_longer(cols = !c(Results, Div), names_to = "predictores", values_to = "values")
```

## Boxplots

```{r}
df1_long %>% 
  ggplot(aes(x = Results, y = values, fill = predictores)) +
  geom_boxplot() + 
  facet_wrap(~ predictores, scales = "free", ncol = 4) +
  theme(legend.position = "none") +
  labs(title = "Comparación vía box-plot")
```

## Histogramas

```{r}
df1_long %>% 
  ggplot(aes(values, fill = Results)) +
  geom_histogram(color = "white") +
  facet_wrap(~ predictores, scales = "free", ncol=4) +
  theme_light() +
  labs(title = "Comparación vía histograma")
```

## Densidad

```{r}
df1_long %>% 
  ggplot(aes(values, fill = Results)) +
  geom_density(color = "white") +
  facet_wrap(~ predictores, scales = "free", ncol=4) +
  theme_light() +
  labs(title = "Comparación a través de densidad")
```

---

# Matriz de correlación

```{r}
grades_corr <- df1 %>% 
  select(-Results, -Div) %>% 
  correlate(method = "spearman")

grades_corr
```

## Correlation matrix (base R)

```{r}
corr_stg <- cor(df1[, -c(7, 8)], method = "spearman")
corr_stg
```

```{r}
ggcorrplot::ggcorrplot(corr = corr_stg,
                       type = "lower",
                       show.diag = TRUE,
                       lab = TRUE)
```

## Determinante

```{r}
det(corr_stg)
```

## KMO

```{r}
psych::KMO(corr_stg)
```

## Test de Bartlett

```{r}
psych::cortest.bartlett(corr_stg, n = dim(df1)[1])
```

---

# Preparación para PCA

```{r}
pca_recipe <- recipe(~., data = df1) %>% 
  update_role(Results, new_role = "id") %>% 
  update_role(Div, new_role = "id") %>% 
  step_dummy(all_nominal_predictors()) %>%  
  step_normalize(all_predictors()) %>%
  step_pca(all_numeric_predictors(), threshold = 0.80, id="pca")

pca_recipe
```

---

# Ejecución del PCA

```{r}
stg_pca <- prep(pca_recipe)
```

## Loadings

```{r}
pca_loading <- tidy(stg_pca, id="pca")
pca_loading
```

## Varianzas

```{r}
pca_variances <- tidy(stg_pca, id="pca", type="variance")
pca_variances
```

---

# Scree plots

## % de varianza por componente

```{r}
stg_pca %>% 
  tidy(id="pca", type="variance") %>% 
  filter(terms == "percent variance") %>%
  ggplot(aes(x = component, y = value)) +
  geom_col(fill="#B53389") +
  geom_point(size=3) +
  geom_line(color="darkblue", size=1.1) +
  labs(x="PC", y="% de varianza", title="Scree Plot")
```

## % acumulado de varianza

```{r}
stg_pca %>% 
  tidy(id="pca", type="variance") %>% 
  filter(terms == "cumulative percent variance") %>%
  ggplot(aes(x = component, y = value)) +
  geom_col(fill="#F25E52") +
  geom_point(size=3) +
  geom_line(color="darkblue", size=1.1) +
  labs(x="PC", y="% acumulado", title="Scree Plot Acumulado")
```

## Varianza con 2 variables solamente

```{r}
variance_exp <- tidy(stg_pca,id = "pca", type = "variance")%>%
  filter(str_detect(terms, "percent variance"))
variance_exp
```

## Plot con solo 2 variables

```{r}
datos_pca<-bake(stg_pca, new_data = NULL)
datos_pca
```

```{r}
datos_pca %>%
  ggplot(aes(x = PC1, y = PC2))+
  geom_point()+
  labs(x = paste0("PC1: ",round(variance_exp$value[[1]],2), "%"),
       y = paste0("PC2: ",round(variance_exp$value[[2]],2), "%"))+
  ggtitle(paste0("STDTGR: Gráfica de componentes principales","\n",VE))
```
---

# Conclusiones

- Solo se retiene alrededor del **85%** de la información con 5 componentes.
- La correlación entre variables es **muy baja**, por lo que PCA no es la mejor técnica, pero se realizó por motivos de práctica.

---

