---
title: "Student Exam Results Project"
subtitle: "Diplomado de métodos matemáticos y estadísticos para la Ciencia de Datos"

author:
  - name: "Equipo 7"
  - name: "Integrantes:"
  - name: "Fajardo Zavala Yendali Viridiana"
  - name: "González Rivas José Rafael"
  - name: "Maldonado Zamora Silvia Viridiana"
  - name: "Olivera Flores Jonathan"
  - name: "Valencia Quiroz Luis Roberto"
date: "`r Sys.Date()`"
output:
  pdf_document:
    latex_engine: xelatex
---

# Descripción

El conjunto de datos proporciona resultados de exámenes para 1000 estudiantes. Los datos registran las puntuaciones individuales en seis asignaturas principales, la puntuación total acumulada, y la clasificación final del estudiante (indicando si aprobó/suspendió y la división académica obtenida). Es un conjunto de datos ideal para analizar el rendimiento y la distribución de las calificaciones académicas.

# Formato

Es un data frame con 1000 observaciones (filas) y las siguientes 9 variables (columnas):

* **Hindi:** Puntuación obtenida por el estudiante en la asignatura de Hindi. (vector numérico)

* **English:** Puntuación obtenida en la asignatura de Inglés. (vector numérico)

* **Science:** Puntuación obtenida en la asignatura de Ciencias. (vector numérico)

* **Maths:** Puntuación obtenida en la asignatura de Matemáticas. (vector numérico)

* **History:** Puntuación obtenida en la asignatura de Historia. (vector numérico)

* **Geograpgy:** Puntuación obtenida en la asignatura de Geografía. (vector numérico)

* **Total:** Puntuación total combinada, que es la suma de las puntuaciones de las seis asignaturas. (vector numérico)

* **Results:** Resultado final del examen, codificado como 1 (Aprobado) o 0 (Suspendido). (vector de enteros)

* **Div:** Clasificación de la división académica o grado obtenido, codificada con valores de 0 a 3. (vector de enteros)


```{r setup, include = FALSE}

library(tidyverse)
library(tidymodels)
library(embed)
library(corrr)
library(tidytext)
library(gradethis)
library(sortable)
library(learntidymodels)
library(rstatix)
library(broom)

library(plotly)
library(GGally)
library(tidyr)
library(FactoMineR)  
library(factoextra)
library(ggord)
```

# Carga de Datos
```{r, echo = TRUE}

df<-read.csv("Student_Exam_Results.csv")

df %>% dim()

df %>% glimpse()

df %>% head()

df %>% summary()

# Valores faltantes

colSums(is.na(df))

```


